# 同一控制下企业合并年度内先增后减的处理

提问人：liugangqd 时间：2012-10-11 10:56:28
A和C同属于B集团全资子公司， 2011 年 3 月，A公司从B集团取得C公司100%股权，A公司于 2011 年 6 月将C公司100%股权又全部转让给B集团，A公司 2011 年度合并资产负债表及合并利润表应如何处理？

回答人：chenyiwei
为何在同一年内先合并后又卖出？这两步交易各自的理由是什么？是否一开始就已经筹划好的一揽子交易？两步骤的交易价格分别如何确定？A公司从中获取了何种经济利益？

回答人：chenyiwei
回复 liugangqd 的帖子
按照同一控制下合并和处置的原理，应该是 2011 年 3 月按照同一控制下合并处理，将C公司之前的利润表、现金流量表也相应调整A公司的前期比较数据； 2011 年 6 月作处置处理，即总体上应把C公司 2011 年 6 月之前的报表纳入合并范围。如果C公司的资产、净资产、收入和利润规模都较小，对A的合并报表不构成重大影响的，也可以简化处理。另外要特别关注第二步中定价的公允性，因为第二步中是有可能确认处置损益的。

回答人：chenyiwei
回复 jxq425 的帖子
如果按照会计准则，就应当是我上面所说的处理方法。我当然理解这样处理很麻烦且对信息使用者而言无实质意义，并且对于已被处置的子公司很可能难以实施审计程序，但现行的准则规定就是如此。在一定程度上，也可以体现出“一刀切”权益结合法的弊端。
“控制”是一种权力，这种权力可以实际行使，也可以不行使。所以不能仅仅依据“C公司的董事会成员尚未更换，尚未对C公司的运营做出什么具体的决议”之类的论据来论证。而且从你说的情况看，购入成本和出售价格有差异，A公司是从中获取了价差收益的。

提问人：jxq425 时间：2012-10-13 19:29:29
回复 chenyiwei 的帖子
对于这个已经对拟上市企业未来发展的判断毫无意义的C公司，还有必要这样折腾吗？我理解财务报表的功能是用来帮助投资者了解和判断企业集团的整体资产状况和盈利能力，在这样一个案例中，合并C对于理解拟上市公司财务状况可以说是百害无一利。
我还是认为只要拟上市公司实际从未参与过C公司经营即可。也不能仅仅是通过持股50%以上就直接认定一定能实施控制啊。

回答人：chenyiwei
至少应满足： 拟上市公司从未参与过C公司的财务和经营决策；价格平进平出，拟上市公司未从中获取分红、价差收益等经济利益；
标的公司的资产和收入规模对合并报表整体而言不重大；持股期限很短。

提问人：liugangqd 时间：2012-10-15 16:10:12
回复 chenyiwei 的帖子
"至少应满足： 拟上市公司从未参与过C公司的财务和经营决策；价格平进平出，拟上市公司未从中获取分红、价差收益等经济利益；标的公司的资产和收入规模对合并报表整体而言不重大；持股期限很短。"陈版，若符合您上述的条件的话，可以不按会计准则合并吗？

回答人：chenyiwei
主要是设法证明在此期间拟上市公司对该公司不具有实质控制权。如果确实可以证明的，则可不纳入合并范围。但这种情况如果涉及的子公司规模较大，对IPO肯定会有不利影响。

提问人：我才不去 时间：2018-03-20 00:54:24
请问陈版主，我遇到类似情况， 17 年底A集团将其持有的控股子公司B的股权卖给另一控股子公司C，C公司按照同一控制合并处理，调整比较报表，但是 18 年 3 月C公司又要将B公司股权卖给母公司A，参照准则规定，合并前后达到一年以上才可以按照同一控制下处理， 17 年C公司是否不应该将B公司做同一控制下处理

回答人：chenyiwei
C和B一直在A控制下，当然是同一控制下企业合并。但两次股权交易如果构成一揽子交易，需谨慎判断在C持股期间是否真实控制B。